臺灣高等法院刑事裁定
111年度抗字第579號
抗  告  人  邱俊瑋



選任辯護人  侯銘欽律師（法扶律師）
上列抗告人即被告因殺人等案件，不服臺灣桃園地方法院中華民
國111年3月31日延長羈押裁定（110年度原重訴字第5號），提起
抗告，本院裁定如下：
    主  文
抗告駁回。
    理  由
一、原裁定意旨略以：抗告人即被告邱俊瑋因殺人等案件，前經
    原審訊問後，認其涉犯刑法第271條第1項殺人罪嫌，犯罪嫌
    疑重大，且有刑事訴訟法第101條第1項第1、2、3款之情形
    ，非予羈押顯難進行審判程序，於民國110年11月9日執行羈
    押並禁止接見通信，再於111年2月9日裁定延長羈押2月，並
    禁止接見通信在案。茲因被告羈押期間即將屆滿，經訊問被
    告，且經辯護人表示意見後，認被告涉犯刑法第271條第1項
    殺人罪嫌，有起訴書羅列之證據可佐，犯罪嫌疑重大，所犯
    係最輕本刑有期徒刑10年以上之殺人重罪，仍有刑事訴訟法
    第101條第1項第1款、第3款之羈押原因，有羈押之必要，自
    111年4月9日起延長羈押2月，另自111年3月31日起解除接見
    通信。
二、抗告意旨略以：被告自110年7月11日羈押迄今，所有證人均
    已作證，當無串證之虞；被告所持西瓜刀係被告帶同警方取
    出，並非警方自行破獲，且被告於案發後，先為被害人李弘
    琦叫救護車，將西瓜刀放置於路邊，因被告也被砍傷，故前
    往醫院就診後自行至警局投案，被告有固定居所，應無逃亡
    之虞。又證人羅章旭、張紫寧、陳均翰證述不一，多所出入
    ，被害人先有加重強盜等犯行，被告為逮捕現行犯，始傷害
    被害人，被告辯稱並無殺人犯意，尚非全然無據，則被告是
    否犯殺人罪嫌疑重大，亦堪斟酌。
三、按被告經法官訊問後，認為犯罪嫌疑重大，而有下列情形之
    一者，非予羈押，顯難進行追訴、審判或執行者，得羈押之
    ：㈠逃亡或有事實足認為有逃亡之虞者。㈡有事實足認為有湮
    滅、偽造、變造證據或勾串共犯或證人之虞者。㈢所犯為死
    刑、無期徒刑或最輕本刑為5年以上有期徒刑之罪，有相當
    理由認為有逃亡、湮滅、偽造、變造證據或勾串共犯或證人
    之虞者，刑事訴訟法第101條第1項定有明文。次按刑事被告
    經法院訊問，有無羈押之必要，乃事實問題，屬事實審法院
    得依職權裁量之事項，應許由法院斟酌訴訟進行程度及其他
    一切情事而為認定（最高法院46年台抗字第6號判例、98年
    度台抗字第405號裁定意旨參照）。且羈押被告之目的，在
    於確保訴訟程序之進行、確保證據之存在及真實、及確保刑
    罰之執行，而被告有無羈押之必要，法院自得就具體個案情
    節予以斟酌決定，如就客觀情事觀察，法院許可羈押之裁定
    在目的與手段間之衡量，並無明顯違反比例原則情形，即無
    違法或不當可言。又法院為羈押之裁定時，其本質上係屬為
    保全被告使刑事訴訟程序得以順利進行，或為保全證據，或
    為擔保嗣後刑之執行程序，或為防止被告反覆施行同一犯罪
    ，而對被告實施剝奪其人身自由之強制處分，法院僅須在外
    觀上審查被告犯罪嫌疑是否重大，及有無賴此保全訴訟程序
    進行或執行而為此強制處分之必要，關於羈押原因之判斷，
    尚不適用訴訟上之嚴格證明原則，只需檢察官提出之證據在
    形式上足以證明被告犯罪嫌疑為已足。而被告之犯罪嫌疑是
    否重大，有無羈押之必要，俱屬事實問題，法院自得就具體
    個案情節予以斟酌決定，容有依法認定裁量之職權。質言之
    ，羈押被告之審查，既非終局確認被告是否犯罪，法定羈押
    原因備否之認定，又無須經嚴格之證明，以自由之證明即達
    於「釋明」之程度為已足，且就有無羈押之必要，法院有裁
    量之職權。故原審法院依檢察官提出之證據，倘認已足釋明
    被告犯罪嫌疑重大，具有法定羈押原因，而其關於羈押必要
    性之裁量，亦合於保全被告之本旨，且與通常經驗法則或論
    理法則無何扞格，即不得任意指摘其為違法。
四、經查
　㈠抗告人即被告邱俊瑋因殺人等案件，前經原審訊問後，認其
    涉犯刑法第271條第1項殺人罪嫌，犯罪嫌疑重大，且有刑事
    訴訟法第101條第1項第1、2、3款之情形，有羈押之必要，
    於110年11月9日執行羈押並禁止接見通信，再於111年2月9
    日起延長羈押2月，並禁止接見通信。
　㈡茲被告羈押期間即將屆滿，經原審於111年3月29日訊問，被
    告雖否認殺人犯行，惟有臺灣桃園地方檢察署110年度偵字2
    4995號起訴書所載之供述證據、非供述證據在卷可佐，足認
    被告涉犯刑法第271條第1項之殺人罪嫌重大，所犯為最輕本
    刑有期徒刑10年以上之重罪，且被告自承於案發後丟棄兇器
    西瓜刀，且於案發後未待救護人員或警方到場，先行離開現
    場，衡諸趨吉避凶之人之常情，被告逃亡以規避審判及後續
    執行程序之可能性自屬較高，有刑事訴訟法第101條第1項第
    1款、第3款之羈押原因。原審審酌全案相關事證，斟酌訴訟
    進行程度及其他一切情事，認被告具備刑事訴訟法第101條
    第1項第1款、第3款之羈押原因，仍然存在，且權衡國家刑
    事司法權之有效行使、社會秩序及公共利益、被告人身自由
    之私益及防禦權受限制之程度，認有羈押之必要性，裁定延
    長羈押，復以證人交互詰問程序已終結，已無串證之虞，解
    除禁止接見通信，在目的與手段間之衡量，並無違反比例原
    則，於法並無不合。
　㈢抗告人固以前詞置辯，惟對於被告羈押與否之審查，在判斷
    有無實施羈押強制處分之必要，並非確認被告是否成立犯罪
    ，參酌被告於原審已坦認確有持西瓜刀朝死者李弘琦手臂、
    腹部、腿部等處揮砍之情（原審卷一第146頁），而腹部內
    含諸多臟器，持刀向腹部揮砍，自有造成開放性傷口而大量
    出血致死亡之結果，且據檢察官提出起訴書所載供述、非供
    述證據，已釋明被告犯殺人罪嫌疑重大。又被告自承於案發
    後丟棄兇器西瓜刀，且先行離開現場，已難認其確有接受司
    法審判之意願，至被告雖於110年7月10日自行到案，然斯時
    被害人李弘琦尚未發生死亡結果，被告現今面臨被害人嗣後
    死亡結果之罪責，較其到案時已有加重，衡諸趨吉避凶之人
    之常情，被告逃亡以規避審判及後續執行程序之可能性自屬
    較高，故難僅以被告自行到案一節，逕認其無逃亡之虞，抗
    告人猶執前詞，指稱其非犯殺人罪嫌重大，且無逃亡之虞等
    語，均無理由。另原裁定業已說明本案證人交互詰問程序已
    終結，已不具備刑事訴訟法第101條第1項第2款之羈押原因
    ，並解除禁止接見通信，抗告人猶辯稱其無勾串共犯或證人
    之虞，無羈押必要，亦非可採，併此敘明。
五、綜上所述，原審經訊問被告，復審酌卷證資料後，認被告犯
    罪嫌疑重大，有前述羈押原因存在，且有羈押之必要，裁定
    予以延長羈押，並無不合。抗告人執前詞提起抗告，指摘原
    裁定不當，均無理由，應予駁回。
據上論斷，應依刑事訴訟法第412條，裁定如主文。　
中　　華　　民　　國　　111 　年　　4 　　月　　25　　日
                  刑事第九庭    審判長法　官  潘翠雪
                                      法　官  陳信旗
                                      法　官  俞秀美
以上正本證明與原本無異。
不得再抗告。
                                      書記官  謝崴瀚   
中　　華　　民　　國　　111 　年　　4 　　月　　25　　日